臺灣高等法院臺中分院民事判決　九十年度重訴字第三○號
　　　原　　　告　丙○○
　　　法定代理人　丁○○
　　　　　　　　　己○○
　　　原　　　告　甲○○
　　　　　　　　　戊○○
　　　被　　　告　乙○○
右當事人間因侵權行為損害賠償事件，經原告提起刑事附帶民事訴訟，經本院刑事庭
裁定移送（九十年度交附民字第六０號）民事庭，本院判決如左：
      主      文
被告應給付原告丙○○新台幣貳萬元；應給付原告丁○○新台幣壹佰肆拾肆萬零參佰
零伍元；應給付原告己○○新台幣肆萬零柒佰參拾柒元；應給付原告甲○○新台幣拾
貳萬壹仟柒佰肆拾陸元；應給付原告戊○○新台幣拾貳萬參仟捌佰捌拾肆元，及均自
民國九十年二月二十一日起至清償日止，按年利率百分之五計算之利息。
原告其餘之訴，均駁回。
本判決原告勝訴部分，於原告丙○○、丁○○、己○○、甲○○、戊○○分別以新台
幣陸仟陸佰元、肆拾捌萬元、壹萬參仟元、肆萬元、肆萬壹仟元，供擔保後，得假執
行。
原告其餘假執行聲請，均駁回。
訴訟費用由被告負擔十分之二，由原告丙○○負擔十分之二，由原告己○○、甲○○
、戊○○各負擔十分之一，由原告丁○○負擔十分之三。
     事實及理由
一、本件被告於言詞辯論期日未到場，經核並無民事訴訟法第三百八十六條所列各款
    情形，爰依原告之聲請，由原告一造辯論而為判決，合先敘明。
二、原告主張：被告於八十九年三月十一日二十三時四十五分許，駕駛車牌號碼Ｖ９
    ─７７９號營業用小客車，沿台中市○○路由市○路○○○路方向行駛，途經惠
    來路與市○○○路口之閃光黃燈號誌時，理應注意車輛行駛時，駕駛人應注意車
    前狀況，隨時採取必要之安全措施及汽車行經閃光黃燈，車輛應減速接近，注意
    安全，小心通過。而依當時天候晴，路面乾燥、無缺陷，道路無障礙物，視距良
    好等情狀，並無不能注意之情事，竟疏於注意，於通過上開交岔路口時，未留意
　　車輛及當時號誌之指示，仍冒然前行，適同一時、地，原告己○○駕駛車牌號碼
　　ＭＦ─２０９６號自用小貨車，內乘坐原告丙○○、丁○○、甲○○、戊○○四
　　人，沿市○○○路由惠中路往河南路方向行駛，通過上開路口時，為被告駕駛之
　　營業用小客車車頭攔腰撞上該自用小貨車車身，前開小貨車並進而翻覆於路旁，
　　致原告丁○○受有頭部外傷合併硬腦膜上腔出血及蜘蛛膜下腔出血、創傷性顱內
　　出血、全身多處擦傷及撕裂傷；原告丙○○受有頭部外傷併前額挫裂傷、背部挫
　　擦傷；原告己○○受有頭部外傷併前額挫傷、裂傷、皮下血腫、左上唇挫裂傷；
　　原告甲○○受有左鎖骨骨折、背挫傷、胸挫傷、右肘部挫傷；原告戊○○受有左
　　肱骨近端骨折之傷害。導致原告丁○○、戊○○、甲○○、己○○各支出醫藥費
　　新台幣（以下同）六萬五千七百三十八元、三萬九千七百十元、一萬四千三百六
　　十五元、一千八百四十二元，原告丁○○受傷僱專人看護支出六萬元；原告丁○
　　○、戊○○、甲○○之工作損失各為十八萬元、七萬元、十四萬元；原告丁○○
　　喪失勞動能力損失四百十四萬六千四百十九元；原告丁○○並請求精神慰藉金一
　　百萬元，其餘原告請求慰藉金六十萬元等情。本於侵權行為法律關係，求為命：
　　被告應給付原告己○○六十萬一千八百四十二元，原告丁○○五百四十五萬二千
　　一百五十七元，原告丙○○六十萬元，原告甲○○七十五萬四千三百六十五元，
　　原告戊○○七十萬九千七百十元，及均自起訴狀繕本送達翌日起計算法定遲延利
　　息之判決。
三、原告主張被告過失傷害渠等身體之事實，有道路交通事故調查報告表（見八十九
    年偵字第一四０四六號卷八頁）、照片九紙（見八十九年偵字第一四０四六號卷
　　十至十二頁）、林新醫院診斷證明書七紙（見八十九年偵字第二八五一號卷十三
　　至十九頁）附卷可稽。而原告丁○○之眼部因車禍受上開重傷，已達毀敗其視能
　　之程度，亦有林新醫院函在卷足憑，按車輛行駛時，駕駛人應注意車前狀況，隨
　　時採取必要之安全措施及閃光黃燈表示「警告」，車輛應減速接近，注意安全，
　　小心通過。道路交通安全規則第九十四條第三項、道路交通標誌標線號誌設置規
　　則第二百十一條第一項第一款各定有明文。被告駕車如能遵守上開規定，於閃光
　　黃燈前減速慢行，即不會剎車不及以致肇事，當可避免本件車禍之發生。又被告
　　駕車自應注意上述道路交通安全規定，且依當時路狀，又無不能注意之情形，竟
　　疏不注意為之，以致肇事，致原告受傷，被告應有過失。又台灣省車輛行車事故
　　覆議委員會鑑定本件車禍事故，亦認被告夜晚喝酒後駕駛營小客車，行經閃黃號
　　誌路口未減速慢行且未注意車前狀況，為肇事次因等語，有該委員會函在卷可憑
　　，被告於刑事案件中辯稱其無過失云云，並不足採。且其過失行為與原告所受傷
　　害顯有相當因果關係，其有過失傷害原告身體甚明。被告亦因本件過失傷害，經
　　本院八十九年度交上易字第三○七○號過失傷害案刑事判決，判處有期徒刑六月
　　，如易科罰金，以三百元折算一日確定，有該案刑事判決書在卷可稽，並經本院
　　調取該刑事案偵審卷查明屬實。被告就原告因本件車禍所受之損害，依民法第一
　　百八十四條第一項規定，即應負賠償之責任。
四、按因故意或過失，不法侵害他人之權利者，負損害賠償責任；不法侵害他人之身
　　體或健康，對於被害人因此喪失或減少勞動能力或增加生活上之需要時，應負損
　　害賠償責任；被害人非財產上之損害，亦得請求賠償相當之金額。民法第一百八
　　十四條第一項、第一百九十三條第一項、第一百九十五條第一項前段分別定有明
　　文。茲就原告等所受之傷害得向被告請求賠償之項目及金額分敘如下：
　(一)原告丙○○請求精神慰藉金：原告丙○○因本件車禍受有頭部外傷併前額挫裂傷
　　、背部挫擦傷，此有診斷證明書附卷可稽（見八十九年偵字第二八五一號卷一六
　　頁），其精神及肉體均受痛苦，其請求非財產上之損害，自屬有據。丙○○現就
　　讀於苑裡國小五年級，被告為國中畢業（見八十九年偵字第二八五一號卷二三頁
　　），平日以開計程車為業，本院斟酌原告丙○○因本件傷害所受之痛苦，及前述
　　兩造之教育程度、社會地位、經濟狀況等一切狀況，認原告丙○○請求六十萬元
　　之精神慰藉金，尚有過高，應以五萬元為合理金額，原告丙○○之請求在此範圍
　　內，應予准許，超過部分則不應准許。
  (二)原告丁○○部分：
  (1)醫藥費部分：原告丁○○車禍受傷後在林新醫院、李綜合醫院大甲分院、苑裡李
    綜合醫院就醫，其請求賠償林新醫院醫藥費四萬零一百四十八元、李綜合醫院大
　　甲分院醫藥費二萬四千四百十元、苑裡李綜合醫院醫藥費一千一百八十元，合計
　　為六萬五千七百三十八元，業據提出林新醫院、李綜合醫院大甲分院、苑裡李綜
　　合醫院出具之收據為證（見本院附民卷十八至二二頁），被告已於相當時期受合
　　法通知，於言詞辯論期日不到場，亦未據提出準備書狀爭執，依民事訴訟法第二
　　百八十條第三項前段，準用同條第一項之規定，應視同自認原告丁○○主張（以
　　下相同，僅簡稱為視同自認原告主張）醫藥費之損失為六萬五千七百三十八元之
　　事實，是其請求醫藥費六萬五千七百三十八元，應予准許。
　(2)工作損失部分：原告丁○○主張其住院及持續治療期間損失約六個月之薪資收入
　　，依平均月薪資三萬元計算，共損失十八萬元。而被告已視同自認原告丁○○主
　　張其工作損失十八萬元之事實，其請求工作損失十八萬元，應予准許。
  (3)勞動能力損失之部分：按所謂減少勞動能力或殘存之價值，應以其能力在通常情
    形下可能取得之收入為標準。依林新醫院九十年一月二十三日函載：「二、丁○
    ○君於八十九年十二月二日於本院眼科複診時，經查右眼矯正視力為０點０五，
    左眼矯正視力為眼前手動可辨，雙眼視力皆已達法定失明的標準（低於萬國視力
    表０點二以下），且視神經已萎縮，無法矯正視力及恢復正常視力。」（見本院
    刑事卷四十頁）等情判斷，原告丁○○主張其視力障害程度應屬勞工保險殘廢給
    付標準表（勞工保險條例五十三條附表）第十二障礙項目，殘廢等級第五級，減
    少勞動能力比率百分之八十四點五九，應屬相當，自無不合。核原告丁○○四十
    九年十月二十二日生，於八十九年三月十一日受傷時，為三十九歲四個月又十八
　　天，其平均月薪為三萬元，被告已視同自認原告丁○○主張月薪三萬元之事實。
　　原告丁○○所受之損害自八十九年三月十二日受傷日起算，算至一百零九年十月
　　二十二日年滿六十歲退休止，共有二十年七個月餘，原告丁○○僅請求十九年又
　　九個月，自應以其請求計算，再以霍夫曼計算法，扣除中間利息，原告丁○○所
　　能請求一次給付金額為四百二十五萬九千六百三十九元（其計算式如后）：（30
　　000×0.8459×12×00000000/0000000）＋（30000×0.8459×9×512821/000000
　　0）=0000000，惟其僅請求四百十四萬六千四百十九元，應予准許。
　(4)精神慰藉金部分：原告丁○○受有前揭之傷害，目前右眼矯正視力為０點０五，
　　左眼矯正視力為眼前手動可辨，雙眼視力皆已達法定失明的標準（低於萬國視力
　　表０點二以下），且是神經已萎縮，無法矯正視力及恢復正常視力，已如前述，
　　其就業自受影響，精神及肉體均受極大之痛苦，其請求非財產上之損害，自屬有
　　據。原告丁○○係台中縣私立致用高級商工職業學校附設商工職業進修補習學校
　　高級部綜合商業科畢業，有土地一筆、房屋一棟、汽車一輛，此有財政部台灣省
　　中區國稅局苗栗分局函附之財產及所得清單在卷可憑（見本院卷四十、四一頁）
　　，且為美田帽蓆行之負責人，被告為國中畢業（見八十九年偵字第二八五一號卷
　　二三頁），平日以開計程車為業，本院斟酌原告丁○○因本件傷害所受之痛苦，
　　及前述兩造之教育程度、社會地位、經濟狀況等一切狀況，認原告丁○○請求一
　　百萬元之精神慰藉金為當。
　(5)增加生活上需要之費用部分：依診斷證明書所載原告丁○○「於八十九年三月由
　　急診入加護病房治療並立即行開顱手術清除血腫，八十九年三月二十日行切管切
　　開術，於八十九年三月二十九日轉入一般病房，於八十九年四月五日出院。住加
　　護病房十八天、一般病房七天，共住院二十五天。」（見本院附民卷十二頁）、
　　「八十九年四月五日入院，八十九年四月十四日出院，共計住院十天。」（見本
　　院附民卷十三頁）、「‧‧‧於八十九年五月九日由門診入院治療，於八十九年
　　五月十日行顱骨成形術，八十九年五月十七日出院，共住院九天．．．。」（見
　　本院附民卷十四頁）、「‧‧‧於八十九年六月七日至八十九年六月十七日住院
　　治療，共計十一天。」（見本院附民卷十五頁）、「于八十九年八月一日入院，
　　八月二日行腦室、腹膜分流手術，八十九年八月十日出院，共計住院十日。」（
　　見本院附民卷十六頁），原告丁○○住院治療後仍受有「雙眼創傷性視神經病變
　　合併黃斑部病變合併左眼第三對腦神經麻痺。」（見本院附民卷十七頁），應可
　　認原告丁○○五次住院手術，住院期間需他人扶助，無法自理生活，自有僱請看
　　護，照顧其生活起居之必要，其主張僱有專人看護照料支出六萬元之看護費，自
　　有理由，應予准許。
  (6)以上各項合計五百四十五萬二千一百五十七元。
  (三)原告己○○部分：
  (1)醫藥費部分：原告己○○車禍受傷後在苑裡李綜合醫院就醫，共支出醫藥費一千
    八百四十二元，業據提出苑裡李綜合醫院所出具之收據為證（見本院附民卷三三
    頁），而被告已視同自認原告己○○主張醫藥費之損失為一千八百四十二元，自
    應准該部分醫藥費之請求。
　(2)精神慰藉金部分：原告己○○因本件車禍受有顱骨骨折、腦震盪之傷害，此有診
　　斷證明書附卷可稽（見本院附民卷三三頁），其精神及肉體均受極大之痛苦，其
　　請求非財產上之損害，自屬有據。原告己○○畢業於興華商工，與夫即原告丁○
　　○共同經營美田帽蓆行，被告乙○○為國中畢業，平日以開計程車為業，本院斟
　　酌原告因本件傷害所受之痛苦，及前述兩造之教育程度、社會地位、經濟狀況等
　　一切狀況，認原告己○○請求六十萬元之精神慰藉金，尚有過高，應以十萬元為
　　合理金額，原告己○○之慰藉金請求在此範圍內，應予准許，超過部分則不應准
　　許。
  (3)以上各項合計十萬零一千八百四十二元。
  (四)原告甲○○部分：
  (1)醫藥費部分：原告甲○○車禍受傷後在苑裡李綜合醫院就醫，其請求賠償李綜合
    醫院醫藥費七千六百六十五元，嗣又轉往他院治療，另支出六千七百元之醫藥費
    ，合計為一萬四千三百六十五元，業據提出苑裡李綜合醫院之醫療費單據為證（
    見本院附民卷三二頁），且被告已視同自認原告甲○○醫藥費支出一萬四千三百
    六十五元之事實，其請求醫藥費一萬四千三百六十五元，應予准許。
  (2)工作損失部分：原告甲○○主張其住院及持續治療期間損失約二個月之薪資收入
    ，依平均月薪資七萬元計算，共損失十四萬元。查原告甲○○因本件車禍受有左
　　鎖骨骨折、背挫傷、胸挫傷、右肘部挫傷，有診斷證明書（見本院附民卷三一頁
　　），及臨時工工資表附卷可憑（見本院卷一００頁），而被告已視同自認原告甲
　　○○主張其工作損失十四萬元之事實，其請求工作損失十四萬元，應予准許。
  (3)精神慰藉金部分：原告甲○○受有前揭之傷害，精神及肉體均受極大之痛苦，其
    請求非財產上之損害，自屬有據。原告甲○○畢業於苑裡國中，現為格伋土木包
　　工業之員工，被告為國中畢業，平日以開計程車為業，本院斟酌原告甲○○因本
　　件傷害所受之痛苦，及前述兩造之教育程度、社會地位、經濟狀況等一切狀況，
　　認原告甲○○請求六十萬元之精神慰藉金，尚有過高，應以十五萬元為合理金額
　　，原告甲○○之慰藉金請求在十五萬元範圍內，應予准許，超過部分則不應准許
　　。
  (4)以上各項合計三十萬四千三百六十五元。
  (五)原告戊○○部分：
　(1)醫藥費部分：原告戊○○車禍受傷後在林新醫院、高堂中醫聯合診所（以下稱高
　　堂中醫診所）就醫，共支出醫藥費三萬九千七百十元，業據提出林新醫院、高堂
　　中醫診所出具之收據為證（見本院附民卷二六至二九頁），應予以准許。
  (2)工作損失部分：原告戊○○主張其住院及持續治療期間約損失二個月之薪資收入
    ，依平均月薪資三萬五千元計算，其損失共七萬元。查，原告戊○○因本件車禍
    於八十九年三月十二日急診入院，受有左耾骨近端骨折，手術後以鋼板固定，八
    十九年三月二十日出院，八十九年六月十三日住院，手術拔除鋼板，八十九年六
　　月十九日出院，此有診斷證明書附卷可稽（見本院附民卷二三、二四頁），且被
　　告已視同自認其工作損失七萬元之事實。其請求工作損失七萬元，應予准許。
  (3)精神慰藉金部分：原告戊○○受有前揭之傷害，精神及肉體均受極大之痛苦，其
    請求非財產上之損害，自屬有據。原告戊○○畢業於國立台中商專專科學校銀行
    保險科（見本院卷一０一頁），現為南山人壽保險股份有限公司之保險業務員，
　　被告為國中畢業，平日以開計程車為業，本院斟酌原告戊○○因本件傷害所受之
　　痛苦，及前述兩造之教育程度、社會地位、經濟狀況等一切狀況，認原告戊○○
　　請求六十萬元之精神慰藉金，尚有過高，應以二十萬元為合理金額，原告戊○○
　　之請求在二十萬元範圍內，應予准許，超過部分則不應准許。
  (4)以上各項合計三十萬九千七百十元。
五、按損害之發生或擴大，被害人與有過失者，法院得減輕賠償金額或免除之，民法
    第二百十七條第一項定有明文。次按閃光紅燈表示停車再開，車輛應減速接近，
    先停止於交岔路口前，讓幹道車優先通行後，認為安全時，方得續行。道路交通
　　標誌標線號誌設置規則第二百十一條第一項第二款定有明文。本件原告己○○駕
　　駛自小貨車附載原告丁○○、戊○○、甲○○、丙○○，為該等人之使用人，原
　　告己○○夜晚駕駛自小貨車，行經閃紅號誌路口未減速慢行反超速行駛，且支線
　　道車未暫時停讓幹線道車先行，其亦有過失，且過失責任較被告為重。而台灣省
　　台中市區車輛行車事故鑑定委員會及台灣省車輛行車事故覆議鑑定委員會亦認：
　　原告己○○為本件肇事主因。有該委員會八十九年八月八日府覆議字第八九一一
　　五七號函在卷可憑（見八十九年偵字第二八五一號卷十一至十二頁）。又依八十
　　八年四月二十一日新修正公布並於八十九年五月五日施行之民法債編第二百十七
　　條，已增列第三項，明定：「前二項之規定，於被害人之代理人或使用人與有過
　　失者，準用之」（依民法債編施行法第十四條第三項規定，該項規定於修正前亦
　　適用），原告己○○為其餘原告之使用人，自得予以減輕被告之賠償，本院認被
　　告之賠償責任以減輕百分之六十為相當（原告己○○應負百分之六十之責任，被
　　告應負百分之四十責任），按過失比例減輕後，原告丙○○、丁○○、己○○、
　　甲○○、戊○○得請求之賠償金額分別為二萬元、二百十八萬零八百六十三元、
　　四萬零七百三十七元、十二萬一千七百四十六元、十二萬三千八百八十四元（元
　　以下四捨五入）。又按強制汽車責任保險法第三十條規定，保險人依本法規定給
　　付之保險金，視為加害人或被保險人損害賠償金額之一部分，加害人或被保險人
　　受賠償請求時，得扣除之。又同法第二十九條第二項亦規定：加害人或被保險人
　　先行賠償之金額，除約定不得扣除者外，保險人於本法規定之保險金額範圍內歸
　　墊。從而保險人所給付受益人之保險金，可視為被保險人或加害人所負損害賠償
　　金額之一部分，受害人倘已自保險金獲得滿足，即不得又對被保險人或加害人再
　　事請求。查，本件原告丁○○已於八十九年十一月七日受領明台產物保險公司給
　　付之第三人強制責任險理賠金額七十四萬零五百五十八元（見本院卷九五頁），
　　依上開規定自應於被告所負損害賠償金額中扣除，則原告丁○○得請求賠償之金
　　額為一百四十四萬零三百零五元（0000000-000000=0000000），從而，原告丙○
　　○、丁○○、己○○、甲○○、戊○○請求被告分別給付二萬元、一百四十四萬
　　零三百零五元、四萬零七百三十七元、十二萬一千七百四十六元、十二萬三千八
　　百八十四元，及均自起訴狀繕本送達翌日即九十年二月二十一日起至清償日止，
　　按年息百分之五計算之法定遲延利息，為有理由，應予准許，逾此部分之請求，
　　尚屬無據，應予駁回。本件原告勝訴部分，合計金額超過一百五十萬元，得上訴
　　第三審，爰依原告聲請分別酌定相當擔保金額准許之。就原告敗訴部分，其假執
　　行聲請因失所附麗，應併予駁回。
六、據上論斷，本件原告之訴為一部分有理由，一部分無理由，爰依民事訴訟法第七
    十九條但書、第八十五條第一項但書、第四百六十三條、第三百八十五條第一項
    前段、第三百九十條第二項，判決如主文。
中　　　華　　　民　　　國　　九十一　　年　　  三  　　月　　二十七　　日
~B1民事第六庭審判長法　官　吳火川
~B2　　　　　　　　法　官　吳惠郁
~B3　　　　　　　　法　官　饒鴻鵬
右為正本係照原本作成。
如對本判決上訴，須於收受判決送達後二十日內向本院提出上訴書狀，其未表明上訴
理由者，應於提出上訴後二十日內向本院提出上訴理由書（須按他造人數附具繕本）
，並繳納送達用雙掛號郵票拾份（每份參拾肆元）。
上訴時應提出委任律師或具有律師資格之人之委任狀；委任有律師資格者，另應附具
律師及格證書及釋明委任人與受任人有民事訴訟法第四百六十六條之一第一項但書或
第二項（詳附註）所定關係之釋明文書影本。
~B 　 　　　　　　書記官　陳三軫
中　　　華　　　民　　　國　　九十一　　年　　　三　　　月　　二十八　　日
附註：
民事訴訟法第四百六十六條之一（第一項、第二項）
對於第二審判決上訴，上訴人應委任律師為訴訟代理人。但上訴人或其法定代理人具
有律師資格者，不在此限。
上訴人之配偶、三親等內之血親、二親等內之姻親，或上訴人為法人、中央或地方機
關時，其所屬專任人員具有律師資格並經法院認為適當者，亦得為第三審訴訟代理人
。
                                                                        Ｈ
